【裁判字號】    90,易,1306
【裁判日期】    900917
【裁判案由】    恐嚇
【裁判全文】
臺灣臺南地方法院刑事判決                          九十年度易字第一三六號
    公  訴  人  臺灣台南地方法院檢察署檢察官
    被      告  甲○○
右列被告因恐嚇案件，經檢察官提起公訴（九十年度偵字第四八六七號），本院判決
如左：
    主  文
甲○○無罪。
    理  由
一、公訴意旨略以：被告甲○○與告訴人丙○○原有嫌隙，被告於民國八十九年十月
    二十日凌晨一時三十分左右，以電話聯繫告訴人至證人丁○○（綽號：貢彰）位
    於台南市○○路○段一七一巷九二弄十之四號住處商談要事，俟告訴人到達後，
    被告即持一把二尺長，外觀似武士刀之刀械，向告訴人揮舞加以恫嚇，且揚言：
    「要輸贏，來啊！」等語，致告訴人心生畏懼，不敢擅動，俟被告暫離接電話時
    ，告訴人始乘隙逃逸，因認被告涉犯刑法第三百零五條之恐嚇罪嫌。
二、按犯罪事實應依證據認定之，無證據不得推定其犯罪事實。不能證明被告犯罪者
    ，應諭知無罪之判決，刑事訴訟法第一百五十四條、第三百零一條第一項分別定
    有明文。又告訴人之告訴，本以使被告受刑事訴追為目的，故其陳述是否與事實
    相符，自應調查其他證據，以資審認（最高法院六十九年台上字第一五三一號判
    決參照）。次按認定不利於被告之事實，須依積極證據，積極證據不足為不利於
    被告事實之認定時，即應為有利於被告之認定，更不必有何有利之證據，惟犯罪
    事實之認定，應憑真實之證據，倘證據是否真實尚欠明顯，自難以擬制推測之方
    法，為其判斷之基礎（最高法院三十年度上字第八一六號、五十三年台上字第六
    五六號判例參照）。且刑事訴訟上證明之資料，無論其為直接或間接證據，均須
    達於通常一般之人均不致有所懷疑，而得確信其為真實之程度，始得據為有罪之
    認定，若其關於被告是否犯罪之證明未能達此程度，而有合理性懷疑之存在，致
    使無從形成有罪之確信，根據「罪證有疑，利於被告」之證據法則，即不得遽為
    不利被告之認定，亦有最高法院七十六年度臺上字第四九八六號判例可稽。其以
    情況證據（即間接證據）斷罪時，尤須基於該證據在直接關係上所可證明之他項
    情況事實，本乎推理作用足以確證被告有罪，方為合法，不得徒憑主觀上之推想
    ，將一般經驗上有利被告之其他合理情況逕予排除，此觀諸最高法院三十二年度
    上字第六十七號判例意旨亦甚彰明。
三、本件檢察官認被告涉有上開恐嚇罪嫌，無非係以告訴人之指訴及證人己○○、乙○○之證詞為其論據。訊據被告堅詞否認有何恐嚇犯行，供稱：「當天告訴人騎
    機車到貢彰的家，一下車就衝過來要打我，並警告我不可以將乙○○、己○○之
    前殺害我的事情說出來，我沒有持刀衝向告訴人，我只是隨手拿到一根鋁管，並
    警告告訴人不要過來打我，否則我要反抗。乙○○及己○○都是告訴人的朋友，
    之前，我曾經被他們殺過，而且當天在場的人都是他們的人，我不可能持刀恐嚇
    告訴人」等語（見本院九十年七月三日、十九日筆錄）。經查：
（一）被告於偵查及本院審理時一致堅稱並無恐嚇告訴人之情事，此與案發當時之在
      場目擊證人丁○○證稱：「當天丙○○騎機車到我家後，他很生氣，下車後即
      徒手欲毆打被告。被告就在我家旁邊廢棄物堆放處，隨手拿到一支鋁管，約五
      、六十公分，並要衝過去與丙○○打架，我與乙○○見狀，衝過去攔阻。當時
      被告並未持刀，我沒有聽到被告對丙○○揚言：要輸贏，過來」等語相符，則
      被告是否確有涉犯本件恐嚇犯行，即不無可疑。又告訴人雖於偵審中一致指陳
      被告有前開恐嚇行為，然其對於被告恐嚇過程一事，先後所言反覆不一，其於
      偵查中先稱：「我到了之後，剛下車，被告即拿一把二尺長的武士刀向我揮來
      ，並架在我右肩上方，說：你在講什麼，再講，就砍下去，我心裡很害怕，後
      來趁他聽電話時逃走」云云，嗣另改稱：「他把刀子拿起來，放在我面前，說
      「再講，我就砍下去；要輸贏，來啊！」等二句話」云云（見九十年度發查字
      第三○三號偵查卷九十年三月八日、四月二十日筆錄），復於本院調查時更稱
      ：「我一到現場，尚未下車，被告就持一把類似武士刀向我衝過來，將刀子高
      舉過肩，作勢要砍殺我，並說如果我再說話，就要砍我，當時我尚未說任何話
      」云云（見本院九十年七月三日、二十六日筆錄），則告訴人對本案恐嚇情節
      首要審究之關鍵要點，即被告有無將刀械架在其右肩上方及被告恐嚇之言語內
      容，竟前後不一其詞，顯有可疑，況被告與告訴人素有怨隙，此經證人乙○○
      及丁○○證述在卷，且亦為告訴人所肯認，自難徒憑告訴人片面不一之指訴，
      遽入被告以恐嚇之罪責。
（二）告訴人當時在現場曾與被告發生口角爭執一節，此據證人乙○○於偵審中一致
      證稱：「我在電話中向丙○○催討欠款新台幣（下同）三千元，並要求他到貢
      彰家談，丙○○到場質問甲○○：沒你的事，你管什麼？」、「他並與丙○○
      發生口角」等語（見九十年度發查字第三○三號偵查卷九十年四月四日筆錄、
      本院九十年七月十七日筆錄）；證人戊○○證稱：「本來甲○○是蹲在旁邊，
      他看到丙○○騎機車過來，他就拿出壹把武士刀，並作勢要砍丙○○，丙○○
      見狀，即下車與其理論；被告與丙○○有互相以三字經叫罵，他們約吵了十分
      鐘，後來丙○○才離開」等語（見本院九十年七月十七、二十六日筆錄）；證
      人丁○○證稱：「攔阻當中，被告與丙○○仍互相叫罵，丙○○當時沒有任何
      害怕的情形，他甚至要找人來打被告」等語，（見本院九十年七月十九日筆錄
      ），綜合上開證詞以觀，縱認被告確有對告訴人為上開恫嚇言詞，然告訴人當
      時既與被告發生口角爭執並互相叫罵，顯見告訴人當時並無何懼怕被告之情；
      參以，告訴人事後尚夥同其兄長侯瑞金及不詳姓名年籍男子，前往被告住處，
      共同毆打被告成傷，嗣經被告於偵查中撤回告訴，此有九十年度偵字第七○三
      號不起訴處分書一件可按，則本於社會經驗法則為斷，益徵告訴人毫無畏懼被
      告之事，此即與恐嚇罪須使人因而心生畏怖，致生危害於安全之構成要件不符
      。
（三）證人乙○○先於偵查中證稱：「甲○○並無把武士刀架在丙○○右肩上，亦無
      說：再講，我就砍下去」云云（見九十年度發查字第三○三號偵查卷九十年四
      月四日筆錄）；復於本院調查時改稱：「因被告與丙○○本來就有仇恨，事後
      他們兩人發生口角，被告不知從哪裡拿出一把武士刀並揮舞著武士刀說，如果
      丙○○再講，他就要揮砍武士刀，我們就趕快阻止」云云（見本院九十年七月
      十七日筆錄）；嗣又改稱：「（問：對於證人丁○○在本院前次訊問中所為陳
      述，有何意見？）應該是這樣」等語（見九十年七月二十六日筆錄），是核其
      證言就有無聽聞被告對告訴人恫嚇言語乙節，前後證述互有矛盾，顯有瑕疵可
      指；況且，其事後亦肯認與其證述內容迥異之另一證人丁○○所為之前開證詞
      ，則以其前於本院調查程序中，既敢指證被告前開恐嚇犯行，當無事後為迴護
      被告而更異證詞之理，是證人此部分指證顯有重大瑕疪之處，殊難採信。
（四）證人己○○於偵查中明確證稱未曾聽聞被告對告訴人有何恫嚇言詞，此據其證
      稱：「（問：當時有無聽到被告說何話？）沒有」等語明確；復更證稱：「（
      問：是沒有聽到被告說話？還是你不記得了？）沒有聽到。…嗯，但好像被告
      有冒出一、兩句話：「按怎，你要輸贏乎！來呀」云云（見九十年度發查字第
      三○三號偵查卷九十年三月八日筆錄），是依證人上開證述被告恐嚇內容，前
      後齟齬，且有不確定性之推測用語，自難據為認定被告犯罪之證據。
四、綜上所述，依本案卷證資料，除告訴人所為之指述，及告訴人友人乙○○、己○○所為證詞外，並無其他積極證據可資佐證；而告訴人指述內容，已諸多出入且
    前後相左，其片面所為欲使被告受刑事訴追之指訴，自難認與事實相符；參以其
    所述內容又與證人丁○○、乙○○、戊○○及己○○所言互有瑕疵之處，尚難採
    為認定被告有前開犯罪之積極證據。此外，復查無其他積極證據足資證明被告確
    有檢察官所指之犯行，既不能證明被告犯罪，揆諸前開判例意旨，依法應為無罪
    判決之諭知。
據上論斷，應依刑事訴訟法第三百零一條第一項，判決如主文。
本案經檢察官蘇聰榮到庭執行職務。
中      華      民      國    九十      年      九      月     十七     日
                              臺灣臺南地方法院刑事第四庭
                                  審判長  法  官  張  菁
                                          法  官  鄧希賢
                                          法  官  張銘晃
右正本證明與原本無異
如不服本判決應於送達後十日內向本院提出上訴狀（應附繕本）
                                          書記官  杜孟珍
中      華      民      國    九十      年      九      月   二十一     日


司法院資訊處製作；財團法人民間司法改革基金會備份。
